臺灣高等法院高雄分院刑事判決　　　　 96年度上易字第987號
上　訴　人　臺灣高雄地方法院檢察署檢察官
被　　　告　甲○○
上列上訴人因被告違反著作權法案件，不服臺灣高雄地方法院96
年度易字第429 號中華民國96年9 月4 日第一審判決（起訴案號
：臺灣高雄地方法院檢察署96年度偵字第1096號），提起上訴，
本院判決如下：
    主  文
上訴駁回。
    理  由
一、公訴意旨略以：被告甲○○、鄧佐諒（由臺灣高雄地方法院
    另案通緝中）2 人明知歌名為「老爺車」、「傷心海」、「
    出外心茫茫」、「南鯤鯓之戀」、「酒女的心聲」、「痴情
    台西港」、「斷線的吉他」、「青紅燈下的戀情」、「高速
    公路夜快車」、「誰人無心事」等10首歌曲，分別為呂清源
    、洪一峰等人作詞、作曲（歌曲名稱、作詞者、作曲者如附
    表所示）而享有著作財產權，並授權財團法人臺灣音樂著作
    權協會（下稱臺灣音樂著作權協會）委託管理之著作物，非
    經同意不得重製、販售、公開播放及演出，詎被告甲○○、
    鄧佐諒2 人竟意圖營利，未經與臺灣音樂協會簽約授權，先
    由被告甲○○於民國93年間某日，以新台幣（下同）31,000
    元之代價購入內含上開詞曲音樂之點將家點歌機（機號：GL
    0000000）1台，並於95年8 月29日前某日，被告鄧佐諒同意
    以獲利五五分帳，每15天拆帳1 次之契約方式向被告甲○○
    承租該台點將家點歌機，被告甲○○隨即將上開點將家點歌
    機裝設在位於高雄市前鎮區○○○路269 號之「美人湖小吃
    部」內，公開陳列供不特定之人付費點播演唱，致侵害前開
    著作人之著作財產權。嗣於95年8 月15日，臺灣音樂協會所
    屬人員察覺上情後，先寄發存證信函予「美人湖小吃部」提
    醒其勿觸犯著作權法及告知如何洽詢取得授權事宜，惟被告
    鄧佐諒並未理會該函，臺灣音樂協會始於同年8 月29日派員
    至「美人湖小吃部」初步查證，並將查證結果提供警方，延
    至95年9 月7 日19時20分許，由警方陪同在「美人湖小吃部
    」內搜索而查獲，並扣得點將家點歌機1 台、點歌本1 本、
    遙控器1 個。因認被告甲○○涉犯著作權法第92條擅自以公
    開演出之方法侵害他人之著作財產權罪嫌等語。
二、本件證人徐瑞泯、林美麗及鄧佐諒於警詢中所為之審判外陳
    述，業經檢察官及被告於本院審判程序同意作為證據，本院
    審酌其等所為陳述均係出於自由意思而無不當取供情形存在
    ，是依法均得為證據。
三、按犯罪事實應依證據認定之，無證據不得認定犯罪事實，刑
    事訴訟法第154 條第2 項定有明文。又認定不利於被告之事
    實，須依積極證據，苟積極證據不足為不利於被告事實之認
    定時，即應為有利於被告之認定，更不必有何有利之證據。
    另刑事訴訟法上所謂認定犯罪事實之證據，係指足以認定被
    告確有犯罪行為之積極證據而言，該項證據自須適合於被告
    犯罪事實之認定，始得採為斷罪資料（最高法院30年上字第
    816 號判例、最高法院29年上字第3105號判例參照）。又檢
    察官對於起訴之犯罪事實，應負提出證據及說服之實質舉證
    責任。倘其所提出之證據，不足為被告有罪之積極證明，或
    其指出證明之方法，無從說服法官以形成被告有罪之心證，
    基於無罪推定之原則，自應為被告無罪判決之諭知，亦有最
    高法院92年度台上字第128 號判例可參。
四、公訴人認被告甲○○涉犯違反著作權法罪嫌，無非以臺灣音
    樂著作權協會告訴代理人徐瑞泯之指訴、證人林美麗之證述
    、臺灣音樂著作權協會個人、團體會員名冊、音樂著作財產
    權證明書、美人湖小吃部名片、消費收據、存證信函各1 份
    、告訴人蒐證照片4 張、警方查獲當日現場拍攝照片36張，
    扣案之「點將家」點歌機1 台、點歌本1 本、遙控器1 個為
    其論據。訊據被告甲○○固坦承扣案之「點將家」點歌機為
    其裝設在鄧佐諒經營之美人湖小吃部一情不諱，惟堅決否認
    有何擅自以公開演出之方法侵害他人著作財產權之行為，辯
    稱：美人湖小吃部是於95年9 月7 日由鄧佐諒開始接手營業
    ，我於當日16時20分許才至美人湖小吃部裝機，警方於當日
    19時就到場查獲等語。
五、按扣案之「點將家」點歌機1 台、點歌本1 本及遙控器1 個
    ，係被告甲○○裝設在鄧佐諒所經營位於高雄市前鎮區○○
    ○路269 號「美人湖小吃部」內欲供不特定之客人選曲歌唱
    公開演出，而被告甲○○裝設上開點歌機前尚未向臺灣音樂
    著作權協會申請許可一情，迭據被告甲○○於警詢及原審、
    本院審理時供述在卷，核與證人林美麗、鄧佐諒、徐瑞泯於
    警詢中之證述相符（警卷第5 頁、第6 頁、第1 頁、第2 頁
    、第7 頁至第10頁）。且扣案之「點將家」點歌機內收錄有
    附表所示之10首歌曲，該10首歌曲之詞、曲分別為附表所示
    之呂清源、洪一峰享有著作財產權，由臺灣音樂著作權協會
    取得公開演出權，此有著作權仲介團體許可證明書、管理契
    約書、個人、團體會員名冊、音樂財產權證明書各1 份、現
    場蒐證照片36張（警卷第30頁、第33頁至第37頁、警卷第20
    頁至第23頁）附卷可稽，並有載有上開10首歌曲之點歌目錄
    本1 本及「點將家」點歌機1 台扣案可佐。又本件前經臺灣
    音樂著作權協會員工徐瑞泯、秦嗣佳二人分別於95年4 月6
    日、95年8 月28日到「美人湖小吃部」消費點歌，發現店內
    有未經臺灣音樂著作權協會授權公開演唱之歌曲，始於同年
    9 月7 日為警會同徐瑞泯、秦嗣佳前往上址搜索而查獲，已
    據證人徐瑞泯、秦嗣佳於原審審理時證述在卷（原審卷第10
    6 頁、第122 頁），且秦嗣佳於95年8 月28日所拍攝「美人
    湖小吃部」之點歌本，其上載有「南鯤鯓之戀」、「痴情台
    西港」2 首臺灣音樂著作權協會享有公開演出權之歌曲，此
    有臺灣音樂著作權協會96年4 月17日台協字第960417號函、
    96年3 月20日台協字第96032087號函各1 份，照片2 張在卷
    足憑（原審卷第61頁、第73頁）。惟：
  (一)證人徐瑞泯於95年9 月7 日與警方至「美人湖小吃部」查緝
    時所查獲之機台，與其先前於95年4 月6 日查訪時所看到的
    機台不同，此經證人徐瑞泯於原審審理時證述明確（原審卷
    第105 頁），且秦嗣佳於95年8 月28日至「美人湖小吃部」
    店內拍攝點歌本「癡情台西港」歌曲編號與95年9 月7 日查
    獲時拍攝點歌本內歌曲編號並不相同，亦有照片存卷可查（
    警卷第21頁、第39頁）。而徐瑞泯、秦嗣佳先前至「美人湖
    小吃部」查訪時所見到的點歌機並無抄錄機號以供比對是否
    與警方查獲當日所查扣之點歌機相符，是自無證據證明本件
    查扣之「點將家」點歌機即是自95年9 月7 日前某日即已裝
    設在「美人湖小吃部」內供不特定客人公開演唱之點歌機。
  (二)「美人湖小吃部」之負責人是鄧佐諒，於95年9 月7 日開始
    營業，此經證人鄧佐諒及林美麗於警詢中證述在卷（警卷第
    1 頁、第5 頁、第6 頁），而徐瑞泯、秦嗣佳於95年4 月6
    日、95年8 月28日至「美人湖小吃部」查訪時，並不知悉「
    美人湖小吃部」之負責人為何人，復據徐瑞泯、秦嗣佳於原
    審審理時證述綦詳（原審卷第107 頁、第128 頁），自無從
    認定鄧佐諒自95年9 月7 日前之某日起即開始經營「美人湖
    小吃部」之事實。而被告甲○○在鄧佐諒經營之「美人湖小
    吃部」裝機當日，店內並無其他現有之點唱機，此經證人沈
    怡臻證述明確（原審卷第92頁），足認被告甲○○辯稱鄧佐
    諒係自取得「美人湖小吃部」經營權之95年9 月7 日當日，
    被告甲○○方在「美人湖小吃部」內裝設點歌機一情，尚非
    無據。
  (三)又所謂「公開演出」依著作權法第3 條第1 項第9 款規定，
    係指「以演技、舞蹈、歌唱、彈奏樂器或其他方法向現場之
    公眾傳達著作內容。以擴音器或其他器材將原播送之聲音或
    影像向公眾傳達者亦屬之。」，是構成對音樂著作財產權人
    所享有公開演出權之侵害者，必須行為人有以前揭方法在「
    現場」向公眾傳達音樂著作之事實者始足當之。而本件警方
    查獲時所拍攝點唱畫面之照片，係當場操作機台拍攝，此經
    證人徐瑞泯於原審審理時證述屬實（警卷第20頁至第23頁、
    原審卷第107 頁），顯見警卷內所附點唱畫面之照片，係由
    警員基於搜索取證之目的而點選，該等照片僅足證明被告甲
    ○○擺設之點歌機內確有收錄上開10首歌曲，並無從證明有
    何不知情之消費者曾點唱上開歌曲，而有公開演出之事實。
    是尚不能僅因被告甲○○擺設在「美人湖小吃部」店內之「
    點將家」點歌機內錄有上開10首歌曲，而於未查獲有何不知
    情之消費者從事「公開演出」之行為前，即遽為不利被告甲
    ○○之認定。
  (四)綜上所述，公訴人所舉前開認定被告違反著作權法之證據，
    未能積極證明被告甲○○確有以公開演出之方式侵害他人著
    作財產權之客觀事實。本件關於被告甲○○犯罪之證明，尚
    未達於通常一般之人均不致有所懷疑，而得確信其為真實之
    程度，尚無從為有罪之確信。此外，復查無其他積極證據足
    資證明被告有公訴人所指之上開犯行，本案被告犯罪自屬不
    能證明。
六、原審因而以不能證明被告犯罪，而為被告無罪之諭知，核無
    違誤；檢察官上訴意旨，猶執前詞，指摘原判決不當，為無
    理由，應予駁回。
據上論斷，應依刑事訴訟法第368 條，判決如主文。
本案經檢察官陳建年到庭執行職務。
中　　華　　民　　國　　96　　年　　11　　月　　27　　日
                  刑事第三庭    審判長法  官　周賢銳
                                      法  官  趙文淵
                                      法  官  黃仁松
以上正本證明與原本無異。
本判決不得上訴。
中　　華　　民　　國　　96　　年　　11　　月　　27　　日
　　　　　　　　　　　　　　　　　　　書記官  馬蕙梅
附表：
┌──┬───────┬────┬────┐
│編號│歌曲名稱      │ 作詞者 │ 作曲者 │
├──┼───────┼────┼────┤
│ 1  │老爺車        │ 呂清源 │ 呂清源 │
├──┼───────┼────┼────┤
│ 2  │傷心海        │ 呂清源 │ 呂清源 │
├──┼───────┼────┼────┤
│ 3  │出外心茫茫    │ 呂清源 │ 洪一峰 │
├──┼───────┼────┼────┤
│ 4  │南鯤鯓之戀    │ 呂清源 │ 呂清源 │
├──┼───────┼────┼────┤
│ 5  │酒女的心聲    │ 呂清源 │ 呂清源 │
├──┼───────┼────┼────┤
│ 6  │痴情台西港    │ 呂清源 │ 呂清源 │
├──┼───────┼────┼────┤
│ 7  │斷線的吉他    │ 呂清源 │ 呂清源 │
├──┼───────┼────┼────┤
│ 8  │青紅燈下的戀情│ 呂清源 │ 呂清源 │
├──┼───────┼────┼────┤
│ 9  │高速公路夜快車│ 呂清源 │ 呂清源 │
├──┼───────┼────┼────┤
│ 10 │誰人無心事    │ 呂清源 │ 呂清源 │
└──┴───────┴────┴────┘
